臺灣臺南地方法院民事裁定
110年度家聲字第21號
聲  請  人  甲○○  

代  理  人  黃蘭英律師
相  對  人  乙○○  
            丙○○  
兼上一人
代理人      丁○○  

相  對  人  戊○○  
上列當事人間請求給付扶養費用事件，本院裁定如下：
    主      文
相對人乙○○、丙○○應自本裁定確定之日起至聲請人死亡之日止，
按月於每月5日前各給付聲請人新臺幣貳仟元；如有遲誤一期未
履行，其後一年之期間視為亦已到期。
相對人丁○○、戊○○應自本裁定確定之日起至聲請人死亡之日止，
按月於每月5日前給付聲請人新臺幣肆仟元；如有遲誤一期未履
行，其後一年之期間視為亦已到期。
聲請程序費用由相對人負擔。
    事實及理由
一、本件聲請意旨略以：聲請人與前妻育有相對人乙○○、丁○○、
    丙○○、戊○○等4名子女，於4名子女均長大成人後，相對人於
    民國100年間始與前妻協議離婚。聲請人於婚姻關係存續中
    ，盡力工作將4名子女扶養長大，且未曾有打、罵子女之情
    形，但4名子女陸續搬離家中，且與聲請人感情均不睦。聲
    請人原從事小販生意，收入雖不高但仍足堪過活，但現在因
    年老體衰，且每周需要洗腎、脖子有骨刺、聽力不好、心臟
    也有疾病，領有身心障礙手冊，難以持續工作，無法繼續維
    持生活，現寄居在朋友的工寮，苦不堪言，實需要扶養。依
    據行政院主計處107年度家庭收支調查報告為基準，聲請人
    請求4名子女各自按月給付扶養費新臺幣（下同）7,257元等
    語。
二、相對人部分：
（一）相對人乙○○陳述略以：雖然聲請人有生伊，但從小到大聲
      請人都打伊及罵伊，伊於104年間結婚，現在沒有收入，
      先生在打零工，伊還有一個5、6歲的小孩要養等語。
（二）相對人丙○○陳述略以：伊一出生聲請人就要把伊送人，後
      更把伊丟給奶奶去扶養，伊被奶奶扶養到9歲，雖然於10
      歲至13歲間有跟聲請人及母親同住，但伊14歲時聲請人因
      債務問題被追債，伊就直接被丟棄並自己過生活，伊不認
      為伊有被相對人扶養，也不認為伊有聲請人這個爸爸等語
      。
（三）相對人丁○○陳述略以：聲請人雖然有扶養伊的事實，但聲
      請人脾氣不好，且伊從小住不同的親戚家，聲請人於伊國
      小六年級的時候叫伊去二伯母家，然後又被轉學，聲請人
      雖然有扶養伊到18歲，但後來聲請人被追債，只丟了5,00
      0元給伊等三姊妹自己生活等語。
（四）相對人戊○○陳述略以：伊是家裡面最小的小孩，聲請人生
      意失敗後，伊跟父母親去臺中住在廢棄的工寮，聲請人對
      伊有言語、肢體的暴力，伊因此有在看身心科醫師，因為
      聲請人重男輕女，才會願意花多一點錢在伊身上等語。
三、按直系血親相互間互負扶養之義務，受扶養權利者，以不能
    維持生活而無謀生能力者為限；前項無謀生能力之限制，於
    直系血親尊親屬不適用之，民法第1114條第1款、第1117條
    分別定有明文。經查：
（一）聲請人主張其目前無法以自己財產維持生活，而相對人乙○○、丙○○、丁○○、戊○○係聲請人之子女，為聲請人之第一
      順序扶養義務人等情，業據聲請人提出相對人乙○○、丙○○
      、丁○○、戊○○等之戶籍謄本在卷可稽，並經本院調取聲請
      人之稅務電子閘門財產所得調件明細表，查知聲請人名下
      確無任何財產，此部分事實堪予認定，是聲請人請求相對
      人乙○○、丙○○、丁○○、戊○○應給付聲請人扶養費，即屬有
      據。
（二）又按扶養之程度，應按受扶養權利者之需要，與負扶養義
      務者之經濟能力及身分定之；負扶養義務者有數人，而其
      親等同一時，應各依其經濟能力，分擔義務，民法第1119
      條、第1115條第3項分別定有明文。查；
　　⒈聲請人請求相對人乙○○、丙○○、丁○○、戊○○等支付聲請人
      之扶養費用，雖未提出相關詳細生活費用單據供本院參酌
      ，惟日常生活中本即少有事事記帳、明確區別各項消費項
      目及收集有關扶養費用收據之情形下，為求平等公允，本
      院認若無特殊情事，應尋求一客觀之標準，作為衡量聲請
      人每月必要扶養費用之數額。查行政院主計處每年均公布
      臺灣地區平均每人月消費支出，是本院認可依上開報告結
      果作為聲請人每月之消費支出之參考，稽之聲請人所居住
      之臺南市最近一年度即108年度平均每人每月消費支出金
      額為20,114元，本院參酌上開數額以及聲請人名下並無財
      產而需依靠他人扶養維生，其生活所需應低於該平均標準
      ，故認應以16,000元作為聲請人每月所需扶養費數額。
　　⒉至相對人乙○○、丙○○、丁○○、戊○○應負擔聲請人扶養費用
      之比例，應依相對人乙○○、丙○○、丁○○、戊○○之經濟能力
      及身分而為適當之酌定。查相對人乙○○於106年度至108年
      度間均無報稅所得，名下僅有一部88年份之汽車，目前無
      為家庭主婦而無工作收入，學歷為小學畢業；相對人丙○○
      於106年度至108年度間亦均無報稅所得，目前失業中無工
      作收入，名下無財產，學歷為專科畢業；相對人丁○○於10
      6年度有220,653元報稅所得、107年度有257,352元報稅所
      得、108年度有277,300報稅所得，從事管理人員，每月收
      入約2萬4千元，名下僅有1,150之投資稅務資料，高中畢
      業；相對人戊○○於106年度有1,865元之所得，107年度有2
      62,712元之所得、108年度有375,984元之所得，目前從事
      裝修，一個月約有2萬7千元至2萬8千元之收入，名下沒有
      財產，大學畢業等情，業據本院依職權調取相對人乙○○、
      丙○○、丁○○、戊○○之稅務電子閘門財產所得調件資料及經
      相對人乙○○、丙○○、丁○○、戊○○等到庭陳述明確。本院審
      之上開相對人乙○○、丙○○、丁○○、戊○○雖現在有無工作之
      情況互有不同，但其等名下均幾無財產，且縱有工作所得
      亦明顯低於一般收入標準，故認相對人乙○○、丙○○、丁○○
      、戊○○應平均分擔聲請人之扶養費用。
（三）基上，本件相對人乙○○、丙○○、丁○○、戊○○依應平均負擔
      扶養費用計算，相對人乙○○、丙○○、丁○○、戊○○每人每月
      應負擔聲請人之扶養費各為4,000元。
四、再按因負擔扶養義務而不能維持自己生活者，免除其義務；
    但受扶養權利者為直系血親尊親屬或配偶時，減輕其義務，
    民法第1118條定有明文。本院審酌上開相對人乙○○、丙○○之
    經濟條件與生活等情狀，認相對人乙○○、丙○○2人之扶養義
    務應予以酌減為2,000元，從而，爰酌定相對人乙○○、丙○○
    自本裁定確定之日起至聲請人死亡之日止，應按月於每月5
    日前各給付聲請人2,000元；相對人丁○○、戊○○應自本裁定
    確定之日起至聲請人死亡之日止，應按月於每月5日前各給
    付聲請人4,000元。
五、另依家事事件法第126條準用同法第100條第2項、第3項、第
    4項規定，前項給付，法院得依聲請或依職權，命為一次給
    付、分期給付或給付定期金，必要時並得命提出擔保。法院
    命分期給付者，得酌定遲誤一期履行時，其後之期間視為亦
    已到期之範圍或條件。法院命給付定期金者，得酌定逾期不
    履行時，喪失期限利益之範圍或條件，並得酌定加給之金額
    。但其金額不得逾定期金每期金額之二分之一，是為確保聲
    請人受扶養之權利，爰依聲請人之聲請，併諭知相對人遲誤
    一期履行，其後一年之期間視為亦已到期。
六、依家事事件法第97條，非訟事件法第21條第2項、第24條第1
    項，民事訴訟法第78條，裁定如主文。
中　　華　　民　　國　　110 　年　　3 　　月　　12　　日
                  家事法庭    法  官  楊佳祥
以上正本係照原本作成。
如不服本裁定，應於裁定送達後10日內向本院提出抗告狀，並繳
納抗告費新臺幣1,000元。
中　　華　　民　　國　　110 　年　　3 　　月　　12　　日
                   　　 　   書記官　 許哲萍